【裁判字號】    99,易,809
【裁判日期】    991130
【裁判案由】    竊盜
【裁判全文】
臺灣嘉義地方法院刑事判決               99年度易字第809號
公  訴  人  臺灣嘉義地方法院檢察署檢察官
被      告  趙榮貴
上列被告因竊盜案件，經檢察官提起公訴（九十九年度偵字第八
三八八號），本院判決如下：
    主  文
趙榮貴毀越門扇竊盜，累犯，處有期徒刑壹年。
    事  實
一、趙榮貴前於民國九十四年間因傷害、恐嚇案件，分別經本院
    九十四年度簡上字第二○三號判決判處有期徒刑三月、四月
    ，並定其應執行之刑為有期徒刑五月，如易科罰金以銀元三
    百元折算一日，九十四年十一月二十二日確定，九十五年五
    月二十八日執行完畢；另於九十六年間因竊盜案件，經本院
    九十六年度易字第八○七號判決判處有期徒刑七月，九十七
    年五月二十六日確定，九十八年一月二十三日執行完畢。詎
    仍不知悔改，九十九年十月二十日下午四時三十六分許，至
    嘉義市○○路七一七號號一樓「一流機車店」租得牌照號碼
    七七六－ＧＺＪ號普通重型機車。同月二十一日下午四時三
    十分許，騎乘該機車行經嘉義縣民雄鄉松山村松子腳三十六
    號何秋緣住處房屋前，見屋內無人有機可乘，竟意圖為自己
    不法之所有，基於竊盜犯意，持不詳之工具（未有證據得以
    證明係屬兇器）插入該屋大門鑰匙孔，用力扭壞大門門鎖內
    部構造，以此毀壞門扇之方式開啟大門，復踰越入內，在該
    屋翻箱倒櫃，並在二樓房間抽屜內竊得何秋緣所有（起訴書
    誤載為何簡秀錢所有）之現金一千元（五百元紙鈔一張、一
    百元紙鈔五張、金融卡三張（中華郵政、大眾銀行、臺灣企
    銀各一張）得手。嗣從該屋二樓步下一樓欲離去時，為何秋
    緣返家發現，何秋緣即制伏趙榮貴並立刻報警，警方隨後於
    同日下午五時八分許到場逮捕趙榮貴，並扣得前開竊得之現
    金、金融卡（業據發還何秀緣，趙榮貴無故侵入住宅及毀損
    部分，未據告訴）。
二、案經嘉義縣警察局民雄分局報告臺灣嘉義地方法院檢察署檢
    察官偵查起訴。
    理  由
一、按「被告以外之人於審判外之言詞或書面陳述，除法律有規
    定者外，不得作為證據。」；「被告以外之人於審判外之陳
    述，雖不符前四條之規定，而經當事人於審判程序同意作為
    證據，法院審酌該言詞陳述或書面陳述作成時之情況，認為
    適當者，亦得為證據。當事人、代理人或辯護人於法院調查
    證據時，知有第一百五十九條第一項不得為證據之情形，而
    未於言詞辯論終結前聲明異議者，視為有前項之同意。」刑
    事訴訟法第一百五十九條第一項、第一百五十九條之五均有
    明文。本件被告趙榮貴未於言詞辯論終結前對於卷附之警詢
    調查筆錄、承辦警員職務報告、被害報告書、贓物認領保管
    單、竊盜現場照片拍攝說明、車籍查詢資料、租賃契約書、
    前案紀錄表等傳聞證據之證據能力有所異議。本院審酌被告
    歷經警詢、偵查及審理均坦承犯行，對於調查筆錄內容復無
    爭執，其他傳聞證據係公務員職務上針對本案所製作之紀錄
    或證明文書，復查無顯不可信之情況，予以採納之，無礙被
    告程序上之彈劾詰問權利，因認前開傳聞證據合於刑事訴訟
    法第一百五十九條之五等規定，因而具備證據能力。
二、訊據被告對於事實欄所記載之犯罪事實均坦承不諱（本院卷
    第二十八頁），核與其警詢及偵查中所述大致相符（警卷第
    四頁至第七頁調查筆錄），復據證人即被害人何秋緣、被害
    人之母親何簡秀錢於警詢時（警卷第八頁至第十三頁調查筆
    錄），證人即到場查獲之嘉義縣警察局民雄分局北斗派出所
    警員蕭國章於審理時證述屬實（本院卷第二十九頁至第三十
    五頁審判筆錄），復有扣押書、被害報告書、贓物認領保管
    單、門鎖毀損照片、竊取物品照片、贓物散落地面照片、竊
    案現場屋內照片六張、被告機車照片、車輛查詢資料、機車
    租賃契約書、警員搜尋兇器職務報告等附卷可稽（警卷第十
    五頁至第二十五頁、第二十九頁至第三十一頁，偵查卷第五
    十八頁）。被告自白核與事實相符，事證明確，被告犯行堪
    予認定。
三、核被告持不詳工具毀壞屬門扇部分構造之門鎖並開啟門扇踰
    越入內之所為，係犯刑法第三百二十一條第一項第二款之毀
    越門扇竊盜罪。檢察官起訴認被告係犯同條項第三款之攜帶
    兇器竊盜罪，固非無見。惟按攜帶兇器竊盜罪係以行為人攜
    帶客觀上足供兇器使用之物品行竊為其加重條件，所謂兇器
    ，其種類並無限制，凡客觀上足以對人之生命、身體、安全
    構成威脅，具有危險性之兇器為已足（最高法院七十九年台
    上字第五二五三號判例參照）。被告雖於偵查中供稱係攜帶
    在被害人住處前藍色小貨車上拿取之柴刀開啟大門門鎖，開
    啟後隨手丟棄在大門前草叢中，惟審理時又稱係持螺絲起子
    插入大門鑰匙孔開啟門鎖，前後供述已反覆不一，即有究明
    之必要。又檢察官於偵查中曾命警方搜尋被告所稱丟棄之柴
    刀，警方按被告所述丟棄地點進行搜尋，未發現任何柴刀或
    器械，除有承辦警員蕭國章職務報告可考外（偵查卷第五十
    八頁），復據證人蕭國章到庭證稱屬實（本院卷第三十一頁
    至第三十二頁審判筆錄）。再訊之證人即被害人何秋緣家中
    是否有柴刀失竊，則稱家中柴刀並無失竊或遺失情事（本院
    卷第三十三頁審判筆錄）。被告所稱攜帶柴刀或螺絲起子兇
    器乙節，僅有被告前後不一之供述，尚乏其他證據得以補強
    ，礙難遽為不利被告之認定，檢察官此部分見解應予更正。
    雖無證據得認被告攜帶兇器，惟被告毀壞門扇竊盜仍該當加
    重竊盜罪，檢察官起訴與本院認定均係違犯相同法條之加重
    竊盜罪，僅加重條件有異，尚毋庸變更起訴法條。
四、又查，被告前於九十四年間因傷害、恐嚇案件，分別經本院
    九十四年度簡上字第二○三號判決判處有期徒刑三月、四月
    ，並定其應執行之刑為有期徒刑五月，如易科罰金以銀元三
    百元折算一日，九十四年十一月二十二日確定，九十五年五
    月二十八日執行完畢；另於九十六年間因竊盜案件，經本院
    九十六年度易字第八○七號判決判處有期徒刑七月，九十七
    年五月二十六日確定，九十八年一月二十三日執行完畢等情
    ，有臺灣嘉義地方法院檢察署前科查註記錄表、臺灣高等法
    院被告前案紀錄表在卷可稽（偵卷第四頁至第十二頁、本院
    卷第四頁至第十二頁），其受有期徒刑之執行完畢後，五年
    以內故意再犯本件有期徒刑以上之罪，為累犯，應依刑法第
    四十七條第一項加重其刑。
五、爰依被告之自白（本院卷第四十一頁審判筆錄），被害人之
    陳述，前開前案紀錄資料之記載，審酌被告年輕力盛，不知
    進取，貪圖他人財物之犯罪動機及目的；獨自一人持不詳工
    具，毀壞門鎖並踰越門扇，翻箱倒櫃行竊之手段；未婚，無
    小孩，父親高齡九十二歲、母親七十歲，與父親同住，因罹
    有椎間盤突出痼疾無法工作之生活狀況；國小畢業之智識程
    度；與被害人素不相識；光天化日之下進入民宅實施竊盜，
    膽大妄為，破壞社會治安程度非輕；竊得現金、金融卡物品
    於客觀上價值；前有數次前科，前於九十七年間因攜帶兇器
    加重竊盜案件經本院判處有期徒刑七月確定，九十八年一月
    二十三日甫執行完畢，再犯本件，品行非佳；遭被害人發現
    逮捕，未有抵抗行為，犯後皆坦承犯行之態度等一切情狀，
    循檢察官求刑，量處如主文所示之刑，以示懲儆。被告所持
    以行竊之不詳工具，因未扣案，查無證據得認確係被告所有
    且尚未滅失，不另宣告沒收。
六、末檢察官起訴時另認被告具有犯罪之習慣，一併請求諭知強
    制工作。按「是否宣告強制工作之保安處分，法律固賦與法
    官裁量權，以求個案裁判之妥當性。但此項裁量權之行使，
    並非無所規範而得任意或自由為之，亦即仍應受一般法律原
    則之拘束，符合所適用法律授權之目的，並受法律秩序之理
    念所指導，而不得濫用；否則其裁量權之行使即屬失當。」
    ；「保安處分係針對受處分人將來之危險性所為之處置，以
    達教化、治療之目的，為刑罰之補充制度。我國現行刑法採
    刑罰與保安處分雙軌制，係在維持行為責任之刑罰原則下，
    為協助行為人再社會化之功能，以及改善行為人潛在之危險
    性格，期能達成根治犯罪原因、預防犯罪之特別目的。是保
    安處分中之強制工作，旨在對嚴重職業性或習慣性犯罪及欠
    缺正確工作觀念或無正常工作因而犯罪者，強制其從事勞動
    ，學習一技之長及正確之謀生觀念，使其日後重返社會，能
    適應社會生活。又刑法第九十條第一項規定：有犯罪之習慣
    或因遊蕩或懶惰成習而犯罪者，得於刑之執行完畢或赦免後
    ，令入勞動場所，強制工作。即係本於保安處分應受比例原
    則之規範，使保安處分之宣告，與行為人所為行為之嚴重性
    、行為人所表現之危險性及對於行為人未來行為之期待性相
    當之意旨而制定，而由法院審酌其行為之常習性、嚴重性、
    危險性及對未來行為之期待性，依比例原則決定應否令入勞
    動處所強制工作，以達預防之目的。」最高法院九十五度年
    台上字第六八二二號、三五八六號判決意旨釋之至明。茲審
    酌：(一)、依被告前案紀錄，其前竊盜前科僅有一次，係九十
    七年間經法院判處有期徒刑七月確定，其餘案件，八十六年
    間曾有麻藥前科，八十七年間曾有二次恐嚇前科，八十九年
    間曾有傷害前科，九十年間曾有毀損前科，九十四年間曾有
    傷害前科，類型尚非集中竊盜，頻率難謂密集不輟，與竊盜
    慣犯非無差別；(二)、本件係毀越門扇竊盜，竊取物品之價值
    尚非高昂，遇被害人追捕即行就範，未予抵抗，綜合其手段
    與危害，非臻至嚴重之地步；(三)、被告之竊盜犯罪惡性及實
    施頻率並無明顯昇高趨勢，足見適當刑罰制裁仍得發揮一定
    遏阻效果。綜合被告行為之常習性、嚴重性、危險性，以及
    對其未來行為之期待性，本院認為施以如主文之刑即為適當
    ，仍無驟施保安處分之必要，併為敘明。
據上論斷，應依刑事訴訟法第二百九十九條第一項前段，刑法第
三百二十一條第一項第二款、第四十七條第一項，判決如主文。
本案經檢察官侯德人到庭執行職務。
中    華    民    國    99    年    11    月    30    日
                      刑事第一庭  法  官  張道周
以上正本證明與原本無異。
如不服本判決應於收受判決後10日內向本院提出上訴書狀，並應
敘述具體理由；其未敘述上訴理由者，應於上訴期間屆滿後20日
內向本院補提理由書（均須按他造當事人之人數附繕本）「切勿
逕送上級法院」。告訴人或被害人如對於本判決不服者，應具備
理由請求檢察官上訴，其上訴期間之計算係以檢察官收受判決正
本之日期為準。
中    華    民    國    99    年    11    月    30    日
                                  書記官  張菀純
附錄本判決論罪之法條全文
刑法第三百二十一條第一項第二款
犯竊盜罪而有左列情形之一者，處六月以上五年以下有期徒刑：
二、毀越門扇、牆垣或其他安全設備而犯之者。

司法院資訊處製作；財團法人民間司法改革基金會備份。
